臺灣高等法院刑事判決　　　　　　　　　　　　　　九十一年度上訴字第一五號
　　上　訴　人
　　即　被　告　乙○○
　　選任辯護人　沈志成
右上訴人因違反槍砲彈藥刀械管制條例案件，不服臺灣板橋地方法院九十年度重訴字
第六號，中華民國九十年十月十九日第一審判決（起訴案號：臺灣板橋地方法院檢察
署八十九年度偵字第五一五號）提起上訴，本院判決如左：
    主  文
上訴駁回。
    事  實
一、乙○○曾有違反麻醉藥品管理條例、妨害兵役治罪條例、業務過失致死及賭博等
    前科，最近一次於民國（下同）八十七年五月十五日因違反麻醉藥品管理條例案
    件，經臺灣雲林地方法院判處有期徒刑六月，於八十七年六月八日判決確定，並
    於八十七年十二月二十五日（起訴書誤載為二十四日）因縮短刑期而執行完畢。
    詎乙○○仍不知悔改，於不詳之時間、地點，取得可發射子彈具有殺傷力仿SMIT
    H & WESSON廠轉輪手槍製造之金屬玩具手槍一支（槍枝管制編號第000000
    0000號），與同具殺傷力之改造子彈八顆（經試射三顆），以及可供裝填使
    用之彈藥主要組成零件火藥一包後，竟未經許可而持有前開槍、彈及火藥。嗣於
    八十九年三月七日凌晨一時二十分許，在臺北縣新莊市○○街一０七號前，乙○
    ○將其所持有前開之槍彈、火藥與三顆空彈殼、底火十發及彈珠四十一粒等物，
    放在咖啡色女用皮包內後，再將該皮包置於其所騎乘停放在該處之車牌號碼ＦＩ
    Ａ－九三九號重型機車踏板上，並欲發動該機車之際，經警當場查獲乙○○，並
    扣得上開槍、彈及火藥等物。
二、案經臺北縣警察局新莊分局報告臺灣板橋地方法院檢察署檢察官偵查起訴。
    理  由
一、訊據被告乙○○固供認於前開時、地為警查獲，並扣得前開槍彈及火藥等物乙節
    屬實，惟矢口否認有被訴之違反槍砲彈藥刀械管制條例之犯行，辯稱：伊不知道
    皮包及裡面槍、彈是何人所有，也不是伊的，ＦＩＡ－九三九號機車不是伊向朋
    友借的，伊借時沒有這個皮包，也不知道皮包從何而來，查獲當天伊從樓上下來
    ，要去發動機車時，就看到皮包，警察就來抓了云云。
二、惟查上開扣案之槍彈及火藥等物，係被告將其持有之乙只咖啡色女用皮包，置於
    車牌號碼ＦＩＡ－九三九號重型機車踏板上，並經警自該皮包內起獲乙節，業經
    證人即於八十九年三月七日與被告同時為警查獲之徐彬益於警訊時供稱：「警方
    於八十九年三月七日凌晨一時二十分在新莊市○○街一○七號前之重機ＦＩＡ－
    九三九號腳踏板上查獲之槍械（改造左輪手槍乙枝子彈成品六顆已上膛子彈半成
    品五顆，火藥乙包，彈珠四十一粒）為為乙○○所持有」、「（你如何知道該批
    槍彈為乙○○所有？）因我欲發動該ＦＩＡ－九三九之腳踏板上而警方所查獲之
    便是由咖啡色女用皮包內查獲且拉鍊未合上，該槍枝已上膛。（乙○○於何時將
    該皮包放至在ＦＩＡ－九三九之機車上？）我只見乙○○有拿該皮包但不知何時
    放置在該ＦＩＡ－九三九之腳踏板」（偵查卷第七頁背面三至十四行、第八頁正
    面一至三行）。又證人黃金龍於原審調查時到庭具結指稱：當天有乙○○、徐彬
    益及伊三人被抓，伊和徐彬益要出去貼廣告單，我們二人共騎公司的一輛機車，
    伊和徐彬益先下來，乙○○後來也下來，因為發不動ＦＩＡ－九三九號機車，就
    叫徐彬益幫忙發動，伊有看到乙○○帶一個包包下來放在機車踏板上，從乙○○
    下來到警察查獲不超過十分鐘，伊有看到警車開過去，警員才下來，警員說徐彬
    益要偷車，乙○○已經走開十幾步，伊看到踏板上只有一個四角形咖啡色女用皮
    包，伊確定那個皮包是乙○○放的等語（原審九十年四月二十七日、同年五月九
    日訊問筆錄）。且證人即查獲本件之臺北縣警察局新莊分局福營派出所警員甲○
    ○於檢察官偵訊時到庭具結證稱：「當天伊與主管巡邏，在案發處看到被告及另
    二名友人共三人行跡鬼祟，就上前盤查，看到機車踏板上有個皮包，皮包拉鍊沒
    有拉上來，就通知線上警網支援，將被告及其友人共三人帶到派出所，當時伊已
    經開車經過了，才又倒車回來盤查，（有無要求證人指認皮包係乙○○的？）沒
    有，是他們自己說的」等語（見偵查卷第四十八頁背面、第四十九頁正面）。再
    者，經檢察官勘驗證人徐彬益警訊錄音帶內容結果，警方均先宣讀權利，以問答
    方式製作筆錄，完成後並朗讀及說明予受訊人知悉，證人徐彬益稱「我有看到他
    （指被告）拿那個包包」等語，並製有勘驗筆錄乙紙在卷可佐。從而依證人徐彬
    益、黃金龍及甲○○上開於警訊、檢察官偵訊及本院調查時所為互核一致之證述
    ，堪認扣案之槍彈及火藥等物確係自被告乙○○所置放皮包內起獲乙節無訛，足
    徵證人徐彬益於檢察官偵訊及本院調查時翻異前供，改稱不清楚被告有無帶皮包
    ，警察來的時候，還沒有看到有皮包云云，以及被告乙○○矢口否認扣案槍彈及
    火藥等物屬其所有，辯稱不知為何人所有云云，無非均係事後迴護被告及圖卸刑
    責之詞，殊無可資採信之處。被告另辯稱伊只拿伊一黑色霹靂包下樓，咖啡色女
    用皮包非伊所有云云。而證人黃金龍於警訊時雖曾供稱：有看到被告提一個黑色
    女用皮包放在機車踏板上等語，而被告於偵查時亦供稱伊係拿一個黑色霹靂包袋
    等語。然查證人黃金龍於偵查時明白供稱伊看到被告拿霹靂包下樓，有裝廣告單
    ，警察所查獲之裝槍包包與被告所拿之霹靂包包不同等語（見偵查卷第二十八頁
    ），於原審審理時亦供稱伊看到踏板上只有一個四角形咖啡色女用皮包，伊確定
    那個皮包是乙○○放的等語（原審九十年四月二十七日、同年五月九日訊問筆錄
    ）。再查證人即警員甲○○於本院審理時亦證稱伊所看到的是女用咖啡色皮包裝
    槍彈，至於黑色霹靂包係後來對被告搜身時發現，裡面放一些張貼廣告之工具等
    語（本院九十一年一月二十五日訊問筆錄）。足見被告當時縱有拿一黑色霹靂袋
    下樓，惟該霹靂袋係裝廣告工具用，與另一裝槍用之女用咖啡色皮包無關，至於
    證人黃金龍於警訊時所稱有看到被告提一個黑色女用皮包放在機車踏板等語，所
    稱係女用皮包並無二致，雖顏色指稱係黑色，而非咖啡色，或係誤認所致，該裝
    槍用之咖啡色女用皮包確係被告所放置，證據已臻確鑿，被告上開辯解，亦屬卸
    責之詞。故本案事證明確，被告犯行堪以認定，應予依法論科。
三、次查前開扣案之改造左輪手槍一支、子彈十一顆及火藥一包等物，經送內政部警
    政署刑事警察局鑑驗結果，認改造左輪手槍（槍枝管制編號：0000000000）係由
    仿SMITH & WESSON廠轉輪手槍製造之金屬玩具手槍，車通槍管及轉輪彈倉內阻鐵
    改造而成，機械性能良好，可擊發適用子彈，具有殺傷力；子彈十一顆，其中八
    顆認均係玩具子彈改造而成（三顆具直徑約８ｍｍ之金屬彈頭，五顆具直徑約６
    ｍｍ之鋼珠），經採樣三顆試射，均可擊發，認均具殺傷力，另三顆認均係玩具
    金屬空彈殼；火藥一包，認係可供裝填使用之黑色粉末狀火藥等情，有該局八十
    九年三月二十九日刑鑑字第三九二五八號鑑驗通知書乙紙附卷可稽，又火藥係彈
    藥之主要組成零件乙節，亦經內政部於八十六年十一月二十四日以台內警字第
    八六七０六八三號函公告在案，復有扣案槍彈、火藥等物之照片乙幀在卷可證。
四、被告乙○○未經許可，持有同具殺傷力之改造左輪手槍、改造子彈及彈藥之主要
    組成零件火藥，核其所為分別係犯槍砲彈藥刀械管制條例第十一條第四項之未經
    許可持有具殺傷力之槍砲罪、同條例第十二條第四項之未經許可持有具殺傷力之
    子彈罪及同條例第十三條第四項之未經許可持有彈藥之主要組成零件罪。被告以
    一個持有行為同時持有前揭槍枝、子彈及火藥，應屬一行為而觸犯上揭三罪名，
    應依刑法第五十五條想像競合例之規定，從一重之槍砲彈藥刀械管制條例第十一
    條第四項之罪處斷。公訴意旨於犯罪事實中既認定被告未經許可持有改造左輪手
    槍及子彈，則其引用同條例第十條第三項、第十二條第三項而提起公訴，其中第
    十條第三項部分，業經公訴人以卷附九十年二月十三日板檢吉洪八九偵字第五一
    五０號函，請求予以更正為同條例第十一條第四項在案，至於起訴法條第十二條
    第三項之記載同屬有誤，公訴人雖漏未請求，本院亦應一併予以更正。另被告未
    經許可持有彈藥之主要組成零件火藥犯行部分，雖未經公訴人提起公訴，惟因與
    前揭已起訴論罪科刑部分，有想像競合犯之裁判上一罪關係，為起訴效力所及之
    範圍，本院自得併予審究，均併予敘明。再查被告乙○○前於八十七年五月十五
    日因違反麻醉藥品管理條例案件，經臺灣雲林地方法院判處有期徒刑六月，於八
    十七年六月八日判決確定，並於八十七年十二月二十五日因縮短刑期而執行完畢
    ，有臺灣高等法院檢察署刑案紀錄簡覆表乙份在卷可參，其於受有期徒刑之執行
    完畢後，五年以內再犯有期徒刑以上之本罪，為累犯，應依刑法第四十七條之規
    定加重其刑。
五、末查於八十六年十一月二十四日修正公布之槍砲彈藥刀械管制條例第十九條第一
    項固規定：「犯第七條、第八條、第十條、第十一條、第十二條第一項至第三項
    、第十三條第一項至第三項之罪，經判處有期徒刑者，應於刑之執行完畢或赦免
    後，令入勞動場所，強制工作，其期間為三年」。惟查該條文已於九十年十一月
    十四日修正公佈廢止，故本件被告所犯，自無宣告強制工作問題，併予敘明。
六、原審認被告罪證明確，援引槍砲彈藥刀械管制條例第十一條第四項、第十二條第
    四項、第十三條第四項，刑法第十一條前段、第五十五條、第四十七條、第四十
    二條第二項、第三十八條第一項第一款，罰金罰鍰提高標準條例第二條，現行法
    規所定貨幣單位折算新臺幣條例第二條之規定，並審酌被告被告乙○○前有如事
    實欄所載之犯罪科刑紀錄，素行非佳，及其犯罪之動機、目的、手段、持有具殺
    傷力之槍彈對社會治安所生之危害非微及犯罪後猶飾詞卸責之態度等一切情狀，
    量處年十月，併科罰金新臺幣九萬元，罰金部分如易服勞役以新臺幣九百元即銀
    元三百元折算一日。並說明扣案槍枝管制編號000000000號之改造左
    輪手槍一支、改造子彈五顆及火藥一包，均為違禁物，應依刑法第三十八條第一
    項第一款規定，均併為如主文第二項沒收之諭知。至於扣案其餘三顆改造子彈，
    既經鑑驗單位實際試射，僅餘空彈殼三個，已不具違禁物之性質，又其餘一併扣
    案之三顆玩具金屬空彈殼、底火十發及彈珠四十一粒等物，則與本案被告違反槍
    砲彈藥刀械管制條例之犯行無涉，均無須為沒收之諭知，原審認事用法，均無不
    合，量刑亦屬妥適，被告上訴猶執陳詞否認犯罪，其上訴無理由，應予駁回。
據上論斷，應依刑事訴訟法第三百六十八條，判決如主文。
本案經檢察官蔡瑞宗到庭執行職務。
中      華      民      國    九十一    年      三      月 七      日
                              臺灣高等法院刑事第十七庭
                                  審判長法  官  陳  正  雄
                                        法  官  許  宗  和
                                        法  官  許  錦  印
右正本證明與原本無異。
如不服本判決應於收受送達後十日內向本院提出上訴書狀，其未敘述上訴之理由者並
得於提起上訴後十日內向本院補提理由書（均須按他造當事人之人數附繕本）。
                                        書記官  楊  妙  恩
中      華      民      國    九十一    年     三       月     十二     日
附錄：本案論罪科刑法條全文
槍砲彈藥刀械管制條例第十一條
未經許可，製造、販賣或運輸第四條第一款所稱其他可發射金屬或子彈具有殺傷力之
各式槍砲者，處五年以上有期徒刑，併科新臺幣一千萬元以下罰金。
未經許可，轉讓、出租或出借前項所列槍砲者，處三年以上十年以下有期徒刑，併科
新臺幣七百萬元以下罰金。
意圖供自己或他人犯罪之用，而犯前二項之罪者，處無期徒刑或七年以上有期徒刑，
併科新臺幣一千萬元以下罰金。
未經許可，持有、寄藏或意圖販賣而陳列第一項所列槍砲者，處一年以上七年以下有
期徒刑，併科新臺幣七百萬元以下罰金。
第一項至第三項之未遂犯罰之。
槍砲彈藥刀械管制條例第十二條
未經許可，製造、販賣或運輸子彈者，處一年以上七年以下有期徒刑，併科新臺幣五
百萬元以下罰金。
未經許可，轉讓、出租或出借子彈者，處六月以上五年以下有期徒刑，併科新臺幣三
百萬元以下罰金。
意圖供自己或他人犯罪之用，而犯前二項之罪者，處三年以上十年以下有期徒刑，併
科新臺幣七百萬元以下罰金。
未經許可，持有、寄藏或意圖販賣而陳列子彈者，處五年以下有期徒刑，併科新臺幣
三百萬元以下罰金。
第一項及第三項之未遂犯罰之。
